【裁判字號】    97,消債更,7
【裁判日期】    970722
【裁判案由】    聲請更生程序
【裁判全文】
臺灣嘉義地方法院民事裁定             97年度消債更字第7號
聲  請  人  甲○○
上列當事人因消費者債務清理事件聲請更生，本院裁定如下：
  主  文
更生之聲請駁回。
聲請費用由聲請人負擔。
本院民國九十七年五月二十六日所為之九十七年度消債更字第七
號保全處分，應予撤銷。
  理  由
一按聲請更生或清算不合程式或不備其他要件者，法院應以裁定
  駁回之，但其情形可以補正者，法院應定期間先命補正，消費
  者債務清理條例第8條定有明文。又依同條例第151條第5項、
  第6項規定：債務人與金融機構協商成立者，不得聲請更生或
  清算。但因不可歸責於己之事由，致履行顯有重大困難者，不
  在此限。本條例施行前，債務人依金融主管機關協調成立之中
  華民國銀行公會會員辦理消費金融案件無擔保債務協商機制與
  金融機構成立之協商，準用前項之規定。又依同條例第19條第
  3項規定，第1項保全處分，法院於駁回更生或清算之聲請或認
  為必要時，得依利害關係人聲請或依職權變更或撤銷之。
二本件債務人聲請更生，雖主張：其有不能清償債務情事，前依
  中華民國銀行公會會員辦理消費金融案件無擔保債務協商機制
  與金融機構成立協商，約定每月約償還新臺幣（下同）15,000
  元，然聲請人每月收入28,000元，每月必要支出21,218元，因
  此原方案窒礙難行，故依法聲請更生云云。
三本院之判斷：
(一)經查，聲請人前於95年10月30日，依中華民國銀行公會會員辦
  理消費金融案件無擔保債務協商機制與金融機構成立協商，約
  定每月償還15,724元乙節，有元大商業銀行股份有限公司函覆
  協議書1紙可證。又聲請人於聲請狀記載其任職於東洋休閒觀
  光股份有限公司，聲請前2年每月支出家計10,218元、保險費3
  ,000元、扶養母親邱婉汝、妻吳茜翎各支出4,000元。嗣於本
  院97年6月25日調查期日，就本院詢問其聲請狀記載每月家計
  10,218元之明細，則又提出日常生活必要支出明細表，記載聲
  請人每月收入29,640元；每月支出27,430元，其細項包括：其
  本人與母親每人每日膳食費150元，每月共9,000元、自來水費
  300元、電力費500元、瓦斯費400元、駕車自嘉義縣民雄鄉○
  ○○縣○路鄉工作之交通費4,000元、網路費1,000元、通訊費
  900元、保險費1,147元、稅賦2,512元〔所得稅18,224元、燃
  料稅4,800元、牌照稅7,120元（此汽車係聲請人之妻吳茜翎所
  有），合計每月2,512元〕、母親扶養費5,000元、日常用品雜
  支2,000元、勞健保費671元（勞保費327元、健保費344元）。
  然：
1.聲請人之母邱婉汝係34年生，有戶籍謄本在卷可稽，且邱婉汝
  自94年間有薪資收入275,558元，不動產價值及投資所得共1,0
  12,200元；95年間有薪資收入273,758元，不動產價值及投資
  所得共1,012,200元；96年間有薪資收入266,739元，不動產價
  值及投資所得共1,012,200元，有稅務電子閘門財產所得調件
  明細表3份在卷可證，足見聲請人之母邱婉汝有工作收入，且
  其所得並非無法維持生活，自無由聲請人支出其扶養費每月5,
  000元及負擔其每月膳食費4,500元之必要。
2.聲請人之妻吳茜翎係61年生，有戶籍謄本附卷可憑，且吳茜翎
  每月收入30,000元乙節，亦有聲請人97年6月25日提出之日常
  生活必要支出明細表可佐，自難認聲請人有扶養吳茜翎及支出
  其汽車之燃料稅4,800元、牌照稅7,120元之必要。是聲請人賦
  稅支出應僅18,224元，每月為1,518元。
3.聲請人主張其聲請狀記載每月保險費3,000元係自己另行投保
  醫療險，另上開97年6月25日當庭提出之日常生活必要支出明
  細表記載保險費1,147元則係保誠人壽保險保險費，業據聲請
  人於本院97年6月25日調查期日自陳屬實，並有聲請人提出之
  保單可稽。然上開保險均係全民健康保險、勞工保險以外之保
  險契約，於聲請人負債而無法清償之情形，此保險費之支出既
  非為維持債務人生存之必要費用，難認係屬債務人必要之支出
  。且縱債務人已與保險公司成立契約於前，衡情債務人亦應終
  止此非必要之保險契約，減少支出以利債務清償，故此部分保
  險費之支出，亦非可採。
4.綜上，聲請人每月必要支出金額為13,789元（計算式：4,500
  ＋300＋500＋400＋4,000＋1,000＋900＋1,518＋671＝13,789
  ）。又依聲請人每月收入29,640元，有聲請人97年6月25日提
  出之日常生活必要支出明細表可證，扣除必要支出13,789元，
  尚餘15,851元，而依上開協議書每月償還金額15,724元，可見
  聲請人每月收入扣除必要支出後，並非無法履行上開協議書約
  定之內容。
5.至聲請人雖主張其薪資發放不正常云云，然未據提出任何證據
  以資證明，且聲請人於95年10月30日成立協商，依協議書約定
  清償至96年8月或10月止，為聲請人所自陳（見本院97年6月25
  日筆錄），而依聲請人所主張薪資發放不正常之時間係自95年
  8月間起，益徵聲請人主張因薪資發放不正常而未依約定繳納
  云云，益屬可疑。此外聲請人並未提出證據以資證明，是其主
  張，尚難憑採。
(二)此外，聲請人並未提出證據釋明有不可歸責於己之事由，及致
  履行協商內容顯有重大困難，其聲請更生，顯與前開規定不符
  ，自難准許，應予駁回。
四末者，聲請人前以已向本院聲請更生為由，聲請本院以97年5
  月26日97年度消債更字第7號裁定保全處分在案，茲因本院業
  已裁定駁回更生之聲請，該保全處分自有併予撤銷之必要，爰
  裁定如主文。
中    華    民    國    97    年    7     月    22    日
                  民事第二庭    法  官  蘇雅慧
上為正本係照原本作成
如不服本裁定，應於裁定送達後10日內，以書狀向本院提出抗告
，並繳納抗告費新臺幣1,000元
中    華    民    國    97    年    7     月    22    日
                                書記官  劉昀匊


司法院資訊處製作；財團法人民間司法改革基金會備份。
